【裁判字號】    95,上訴,994
【裁判日期】    950811
【裁判案由】    偽造貨幣
【裁判全文】
臺灣高等法院高雄分院刑事判決         95年度上訴字第994號
上  訴  人
即  被  告  甲○○
指定辯護人  陳聰敏律師
上列上訴人因偽造貨幣案件，不服臺灣屏東地方法院95年度訴字
第88號中華民國95年4 月26日第一審判決（起訴案號：臺灣屏東
地方法院檢察署94年度偵字第5467號），提起上訴，本院判決如
下：
    主  文
上訴駁回。
    事  實
一、甲○○以駕駛車牌號碼ZO- 9852號自用小客車（俗稱白牌計
    程車）載送客人為業，於民國94年7 月間某日，在屏東縣東
    港鎮某處其所駕駛之上開小客車上，有年籍姓名不詳綽號「
    可樂」之成年男乘客（以下簡稱「可樂」）交付偽造之通用
    紙幣新臺幣100 元券共31張（偽鈔號碼均為CK415998UH），
    竟意圖供行使之用，而收受收集之。嗣於94年11月4 日下午
    3 時30分許，經屏東縣警察局內埔分局員警持臺灣屏東地方
    法院法官核發之搜索票，前往其位在屏東縣崁頂鄉○○村○
    ○路14號住處執行搜索，在上開小客車右前座座墊下查獲偽
    造之100 元紙幣30張，及在該處車庫內查獲偽造之100 元紙
    幣1 張。
二、案經屏東縣警察局內埔分局報告臺灣屏東地方法院檢察署檢
    察官偵查起訴。
    理  由
一、程序方面─
    上訴人即被告甲○○（以下簡稱被告）、指定辯護人均爭執
    祕密證人A1於警詢陳述，係屬審判外之陳述，而無證據能力
    。本院審酌A1並未於偵訊、原審或本院到庭具結作證，未能
    保障被告對質、詰問權利之行使；且A1係因不願曝光而拒絕
    到庭作證，有本院與承辦員警聯繫資料在卷可憑（見本院卷
    第31頁），自不符刑事訴訟法第159 條之2 、之3 例外得為
    證據之要件。是應認A1之警詢陳述不具證據能力。
二、認定犯罪事實所憑證據及理由─
  (一)訊據被告固坦承持有扣案偽造之100 元卷紙幣31張之事實，
    惟矢口否認有意圖供行使之用而收集之犯行，辯稱：「伊是
    開白牌計程車，伊為了留住客人，才收下『可樂』交付的偽
    鈔，伊沒有要使用的意圖」云云。
  (二)經查：
  1.扣案之100 元卷紙幣31張，經送中央印製廠鑑定結果：「該
    批偽鈔均以彩色噴墨方式仿印，無凹版印紋凸起效果；紙張
    非鈔券紙；無水印，安全線以燙印箔膜（含面額數字）仿鈔
    券正面五段裸露部分；左下角面額數字以噴墨方式仿折光變
    色油墨」，有中央印製廠94年11月17日中印發字第09400046
    97號函在卷可稽（見94偵5467號卷第84頁）。足認扣案之10
    0 元卷紙幣31張，均為偽造之通用紙幣無訛。
  2.被告固辯稱其無使用本件扣案偽鈔之意圖。惟：
  依被告於警詢、偵訊分別陳稱：「偽鈔是『可樂』的男子交
    給伊，叫伊看有沒有人要購買；他說偽鈔放在伊這裡，如有
    人要購買偽鈔，他會告訴伊以多少錢新臺幣換多少偽鈔；他
    說事成之後再講利潤」（見警卷第3 、4 頁）、「他（指『
    可樂』）問伊是否要試著問問看是否有人要買100 元的偽鈔
    ，就是出去問客人要不要；伊有問過伊很好的朋友，伊說伊
    這裡有人拿假的錢給伊，你們要不要；伊有想過要賣偽鈔」
    （見94偵5467號卷第5 、6 頁）、「伊有拿給朋友看，朋友
    一摸就知道是偽鈔，所以還沒有賣出去；當初『可樂』是要
    伊試探門路，看看能不能賣出去」（見94偵5467號卷第89頁
    ）等語在卷。顯見被告收受本件偽鈔，係因「可樂」之男子
    請其詢問他人是否要買偽鈔，其後亦有轉向友人詢問是否要
    購買偽鈔，其並於主觀上有販賣使用偽鈔之意圖。至於被告
    於偵訊另陳稱：「伊是用開玩笑的方式詢問朋友」等語（見
    94偵5467號卷第6 頁）；惟持有、使用、販賣偽鈔，嚴重影
    響社會金融秩序，係屬違法行為，罪刑極重，為眾所皆知之
    事，以被告為年逾30餘歲之成年人，有一定之社會閱歷，自
    難諉為不知，則若其無使用販賣本件扣案偽鈔之意圖，豈有
    自曝其持有偽鈔犯罪事實之理，是應認被告上開所陳與事理
    有違，不可採信。
  本件扣案100 元券偽鈔31張，其中30張偽鈔係在被告駕駛之
    供營業用車牌號碼ZO-9852 號自用小客車右前座座墊下查獲
    ，另1 張偽鈔則在被告位於屏東縣崁頂鄉○○村○○路14號
    住處車庫內查獲等情，業據證人即屏東縣警察局內埔分局員
    警楊誌良於原審證稱：「查扣地點是駕駛座右側乘客座座墊
    底下，及甲○○家儲藏室（應指車庫）有1 張偽鈔；伊等是
    把坐墊掀開才查獲」等語在卷（見原審卷第23頁）；且其中
    30張偽鈔係整疊以橡皮筋綑綁，無破損、折痕，保存狀態良
    好，另1 張偽鈔則有拿取過之折痕，但亦無破損等情，亦據
    證人楊誌良於原審證稱：「其中30張是放在一疊，用橡皮筋
    綁著，沒有破損、折痕，保存狀況良好；另1 張偽鈔，有一
    點折痕，是拿過的痕跡，但沒有破損」等語明確（見原審卷
    第23頁背面、24頁）；復有本件偽鈔查獲時之照片2 幀在卷
    可稽（見警卷第13頁）。顯見被告就本件扣案偽鈔保存良好
    ，且將其中30張偽鈔放置在其供以營業之上開小客車內，並
    處於其在營業中隨手可拿取之位置無訛。
  至於被告另陳稱：「『可樂』是交給伊4 、50張100 元的偽
    鈔，有些偽鈔被伊小孩玩破而丟棄，有些偽鈔則被伊用火燒
    掉」云云（見警卷第3 頁，94偵5467號卷第6 頁）。惟依被
    告自承與「可樂」並不熟稔，對「可樂」之年籍、背景、住
    所及電話等基本資料亦一無所悉，無從聯絡等情（見警卷第
    2 、3 頁，原審卷第12頁背面），再對照被告上開「『可樂
    』說利潤等事成後再講」之陳述。顯見「可樂」並非要將本
    件扣案偽鈔棄置或認係無用之物，始交付被告，被告豈有擅
    自將「可樂」所交付之部分偽鈔丟棄、燒毀之理。是應認「
    可樂」交付被告之偽鈔數目為31張無訛。
  綜上所述，被告既於收受「可樂」交付之本件扣案偽鈔後，
    且向友人詢問是否購買，並將之保存良好，復將其中30張偽
    鈔放置在其供以營業之上開小客車內，並處於其在營業中隨
    手可拿取之位置，應認被告確有意圖供行使之用，而收集（
    受）本件扣案偽鈔無疑。
  (三)是被告上開辯解，均為圖卸刑責之詞，不足採信。本件事證
    已明，被告犯行洵堪認定。
三、論罪及駁回上訴之理由─
  (一)按臺灣銀行發行之新臺幣係屬國幣，中央銀行法第14條及中
    央銀行發行新臺幣辦法第2 條分別定有明文。是核被告所為
    ，係犯刑法第196 條第1 項之意圖供行使之用而收集偽造之
    通用紙幣罪。
  (二)原審以被告罪證明確，因而依刑法第196 條第1 項、第200
    條，罰金罰鍰提高標準條例第1 條前段規定；並審酌被告犯
    罪之目的係意圖供行使之用，以收集偽造之通用紙幣為手段
    ，雖收集達31張，然紙幣面值僅為100 元券，對社會金融秩
    序影響尚非重大，及其犯後否認犯行之態度等一切情狀，量
    處有期徒刑3 年2 月；復說明扣案偽造通用紙幣100 元券31
    張，無論屬被告與否，依刑法第200 條規定宣告沒收。經核
    原判決認事用法並無違誤，量刑亦稱允當。被告否認犯罪，
    提起上訴，為無理由，應予駁回。
四、適用之法律：刑事訴訟法第368 條、第364 條。
本案經檢察官姜麗儒到庭執行職務。
中    華    民    國    95    年    8     月    11    日
                  刑事第七庭    審判長法  官  莊飛宗
                                      法  官  黃憲文
                                      法  官  曾逸誠
以上正本證明與原本無異。
如不服本判決應於收受本判決後10日內向本院提出上訴書狀，其
未敘述上訴理由者，並得於提起上訴後10日內向本院補提理由書
狀（均須按他造當事人之人數附繕本）「切勿逕送上級法院」。
中    華    民    國    95    年    8     月    11    日
                                      書記官  黃富美
附錄本判決論罪科刑法條全文：
刑法第196條第1項
行使偽造、變造之通用貨幣、紙幣、銀行券，或意圖供行使之用
而收集或交付於人者，處3 年以上10年以下有期徒刑，得併科
5,000 元以下罰金。


司法院資訊處製作；財團法人民間司法改革基金會備份。
